【裁判字號】    90,毒抗,50
【裁判日期】    900227
【裁判案由】    觀察、勒戒
【裁判全文】
臺灣高等法院臺南分院刑事裁定                   九十年度毒抗字第五十號  Ｃ
      抗  告  人  甲  ○  ○
右列抗告人甲○○因毒品危害防制條例案件，不服臺灣臺南地方法院中華民國八十九
年十二月二十日裁定（八十九年度毒聲字第三五九四號）提起抗告，本院裁定如左：
      主      文
抗告駁回。
      理      由
一、本件原裁定以抗告人於民國（下同）八十九年十月二十日之前二或三日內，在不
    詳處所施用第二級毒品安非他命，為警於八十九年十月二十日十三時三十分許在
    臺南市○○區○○路四百四十六巷三十八號處查獲之事實，雖經被告矢口否認，
    辯稱：並未吸食毒品云云，然被告為警查獲時所採集之尿液經送臺南市衛生局檢
    驗結果，呈安非他命陽性反應，有該局八十九年十一月三日南市衛驗字第八九一
    ○二○號檢驗成績書一份附卷可稽，被告所辯顯不足採，爰依毒品危害防制條例
    第二十條第一項及觀察勒戒處分執行條例第三條第一項規定，裁定將被告送勒戒
    處所觀察、勒戒。
二、抗告意旨略以：抗告人堅決否認有施用安非他命之犯行，台南市衛生局驗尿檢驗
    結果誠有疏漏違誤，顯難作為應將被告送勒戒處所觀察、勒戒之依據；蓋煙毒或
    安非他命檢驗步驟分為「篩檢」及「確認」，而篩檢所採用之方法極有可能產生
    干擾因素，如果服用其他藥物，尿液亦會出現安毒或嗎啡反應，應經過氣相質譜
    儀分析法確認方為正確，且一般案例中方常有服用如感冒糖漿之藥物，而造成假
    陽性反應，是一般衛生局所檢驗方式為普通篩檢法，常有疏漏誤判結果，而抗告
    人為求清白，於案發當天八十九年十月二十日下午二時至隔天二十一日凌晨二時
    許在警局製作完筆錄後，旋於當天上午十一時親至行政院衛生署台南醫院檢驗嗎
    啡及安非他命之尿液檢測，皆呈陰性反應，有行政院衛生署台南醫院收據及其診
    斷證明書可資為證，故堪證台南市衛生局驗尿檢驗結果顯有疏漏違誤至明。又抗
    告人於案發當天因與案外人陳建成共處一室，而陳建成當時又在施用安非他命，
    抗告人不知不覺中多少均會吸入安非他命，原尿液檢驗報告容有錯誤，為此提起
    抗告，請求撤銷原裁定並將本案送請法務部調查局或刑事警察局做進一步鑑定云
    云。
三、經查：抗告人施用毒品一事，係依科學鑑定方式，由抗告人尿液中檢出安非他命
    陽性反應，有台南市衛生局尿液檢驗報告在卷可按。另依行政院衛生署藥物食品
    檢驗局於八十四年二月二十二日藥檢一字第八四○○六三九號函所示；依Abus
    ign（屬免疫學分析法）原廠提供資料顯示，該產品對尿液中除甲基安非他命外
    之其他藥物，有可能呈甲基安非他命陽性反應，但尿液檢驗單位若再以Toxi—
    Lab乙醛檢驗尿液，應可剔除上述偽陽性反應。本件抗告人尿液之檢驗係由台南
    市衛生局為之，該局所採用之檢驗方法係先以免疫學分析法檢驗，倘檢驗出來有
    安非他命陽性反應，再以「Toxi—Lab」方法檢驗，而被告之尿液既經前述二種
    方法檢驗，有該局八十九年十一月三日南市衛驗字第八九一○二○號尿液檢驗單
    附台南市警察局第三分局八十九年南市警三刑偵字第七六一號偵查卷可稽。又抗
    告人指陳按煙毒或安非他命檢驗步驟分為「篩檢」及「確認」，而篩檢所採用之
    方法極有可能產生干擾因素，如果服用其他藥物，尿液亦會出現安毒或嗎啡反應
    ，應經過氣相質譜儀分析法確認方為正確，且一般案例中方常有服用如感冒糖漿
    之藥物，而造成假陽性反應，是一般衛生局所檢驗方式為普通篩檢法，常有疏漏
    誤判結果，然目前常用尿液安非他命篩檢方式包括酵素免疫分析法、薄層色層分
    析法和放射免疫分析法，在文獻報告中，確實有藥品或食物因交叉反應，可在尿
    液測試中產生偽陽性之安非他命反應，例如某些成藥，如減肥藥中之成份因與安
    非他命有類似作用，而可產生與安非他命之交叉反應，使尿液測試呈現偽陽性，
    惟抗告人抗告意旨並未提出任何事證說明抗告人於採尿檢驗前有誤服摻有安非他
    命成分之藥品或食物情事以供本院審酌，其空言指陳，自不可採。另抗告人陳明
    於案發當天八十九年十月二十日下午二時至隔天二十一日凌晨二時許在警局製作
    完筆錄後，旋於當天上午十一時親至行政院衛生署台南醫院檢驗嗎啡及安非他命
    之尿液檢測，皆呈陰性反應，有行政院衛生署台南醫院收據及其診斷證明書可資
    為證，惟因吸毒致尿液有煙毒反應，有其時效性，不同時間所採尿液未有煙毒反
    應，尚未能以之反證前此所採尿液有煙毒反應係屬檢驗錯誤。抗告人依上開事由
    以有發生偽陽性之錯誤可能性為原因，請求再將本案送請法務部調查局或刑事警
    察局做進一步鑑定，其請求顯無必要。另查二手煙煙霧內之毒劑量甚低，吸到二
    手煙不會造成尿液也有毒品反應，為醫學界公認之事實，抗告人之尿液檢出有安
    非他命陽性反應，應不是從其吸到二手煙所造成。綜上所述，本件抗告為無理由
    ，應駁回其抗告。至於檢察官聲請意旨並未指抗告人連續施用第二級毒品，原裁
    定於檢察官聲請意旨欄記載檢察官以抗告人基於概括犯意，施用第二級毒品云云
    ，顯係誤載，應由本院更正之，並予明。
四、據上論結，應依刑事訴訟法第四百十二條，裁定如主文。
中    華    民    國      九十      年      二      月      二十七      日
                                  臺灣高等法院臺南分院刑事第二庭
          審判長法官  游    明    仁
                                            法官  陳    清    溪
                                            法官  蘇    重    信
右正本證明與原本無異。
不得抗告。
                                      法院書記官  李    珍    鳳
中    華    民    國      九十      年      三      月      一          日


司法院資訊處製作；財團法人民間司法改革基金會備份。
